臺灣臺中地方法院刑事判決
110年度交訴字第74號
公  訴  人  臺灣臺中地方檢察署檢察官
被      告  廖德明


選任辯護人  侯志翔律師
上列被告因公共危險案件，經檢察官提起公訴（109年度偵字第3
5180號）及移送併辦(110年度偵字第17811號)，本院判決如下：
    主    文
廖德明駕駛動力交通工具而吐氣所含酒精濃度達每公升零點二五
毫克以上，因而致人重傷，處有期徒刑壹年拾月。緩刑伍年，應
於緩刑期間內依民國一一○年九月十五日和解書（即附件）所載
條件支付損害賠償。  
    犯罪事實
一、廖德明自民國109年11月14日17時許起至同日18時30分許止
    ，在臺中市○○區○○○路000號「嵐特釣蝦美食廣場」內飲用酒
    類後，未待酒精消退，竟仍基於酒後駕車之公共危險犯意，
    駕駛車牌號碼000-0000號自用小貨車上路，而於同日18時53
    分許，行經臺中市潭子區仁愛路1段與旱溪西路6段交岔路口
    時，因受酒力影響且未注意車狀況而不慎追撞於前方見黃燈
    亮起而停等紅燈、由胡弘容騎乘之車牌號碼000-000號普通
    重型機車，致胡弘容受有頭部外傷顱骨骨折併顱內出血、鎖
    骨骨折、肋骨骨折、左側大腦挫傷及裂傷，伴有期間長短未
    明之意識喪失之初期等傷害，送醫治療後迄仍受有嚴重腦傷
    併認知障礙和雙側偏癱之重傷害。嗣經警據報前往處理，並
    於同日19時14分許對廖德明施以吐氣酒精濃度測試，測得其
    吐氣所含酒精濃度值為每公升0.41毫克，而查悉上情。
二、案經:
(一)臺中市政府警察局大雅分局報告臺灣臺中地方檢察署檢察官
    偵查起訴。
(二)胡弘容配偶廖月娥訴由臺灣臺中地方檢察署檢察官偵查後移
    送併辦。
    理    由
一、本判決認定事實所引用之被告以外之人於審判外之言詞或書
    面證據等供述證據，檢察官與被告及辯護人均同意作為證據
    使用，復經本庭審酌認該等證據之作成無違法、不當或顯不
    可信之情況，依刑事訴訟法第159條之5第1項規定，均有證
    據能力；又本案認定事實引用之卷內其餘非供述證據，並無
    證據證明係公務員違背法定程序取得，依同法第158條之4規
    定反面解釋，亦均有證據能力。
二、上揭犯罪事實，業據被告廖德明於警詢時、偵查中、本院準
    備程序及審理時坦承不諱（見偵35180卷P35至41、P127至12
    8、P149至150、本院卷P32、P263、P326)，且有告訴人廖月
    娥於警詢時之指訴可按(偵35180卷P133至135)，並有109年1
    1月14日職務報告、臺中市政府警察局大雅分局酒駕源頭管
    制分析表、被告之證號查詢汽車駕駛人資料、車牌號碼000-
    0000號自用小客貨車之車輛詳細資料報表、臺中市政府警察
    局大雅分局取締酒後駕車案件檢核表、臺中市政府警察局大
    雅分局當事人酒精測定紀錄表、佛教慈濟醫療財團法人台中
    慈濟醫院檢驗科藥物濃度檢驗報告、佛教慈濟醫療財團法人
    台中慈濟醫院診斷證明書、臺中市政府警察局舉發違反道路
    交通管理事件通知單、道路交通事故現場圖、道路交通事故
    調查報告表（一）、（二）、臺中市政府警察局交通事故補
    充資料表、臺中市政府警察局A1A2類交通事故攝影蒐證檢視
    表、現場照片、衛生福利部豐原醫院診斷證明書、衛生福利
    部豐原醫院110年2月17日豐醫醫行字第1100000978號函(見
    偵35180卷P27、P49、P57、P59、P65至67、P69、P71、P73
    、P75、P77、P79至81、P83、P85、P91至119、P137、P153)
    、慈濟醫院及衛生福利部豐原醫院診斷證明書、病症暨失能
    診斷證明書(見偵17811卷P15至119、P21至25)、衛生福利部
    豐原醫院110年6月21日豐醫醫行字第1100005327號函(見本
    院卷P151至237)附卷可佐，足認被告上開任意性自白核與事
    實相符，堪予採信。是本案事證明確，被告上開犯行洵堪認
    定，應依法論罪科刑。 
三、論罪科刑
(一)按刑法第185 條之3第2項後段規定，係採取加重結果犯之立
    法例，將酒後駕車肇事致人重傷害列為獨立規範構成要件，
    對此情形處以較高刑責。其係結合服用酒類不能安全駕駛動
    力交通工具而駕駛罪及過失重傷害罪之構成要件，以行為人
    對於酒後駕車之基本行為有故意，對於致人重傷害之加重結
    果部分有過失，始令負該加重結果之責，於實體法上給予實
    質上一罪之評價。此種情形在外觀上雖觸犯數罪名，惟加重
    結果犯之刑罰權既屬單一，不僅在訴訟法上無從分割，在實
    體法上亦無從割裂適用法律，祇須論以刑法第185 條之3第2
    項後段之罪。是核被告廖德明所為，係犯刑法第185條之3第
    2 項後段之駕駛動力交通工具而吐氣所含酒精濃度達每公升
    零點二五毫克以上，因而致人重傷罪。
(二)又查本案車禍事故發生後，報案人或勤指中心轉來資料未報
    明肇事人姓名，員警前往現場處理時，被告在場，並當場坦
    承為肇事人等情，有臺中市政府警察局道路交通事故肇事人
　　自首情形紀錄表附卷可佐（見偵35180卷P87），是被告對於
　　未發覺之罪自首而接受裁判，依刑法第62條前段規定，減輕
　　其刑。
(三)再移送併辦之犯罪事實與起訴之犯罪事實同一，為起訴效力
　　範圍所及，本院自得一併審理，併此敘明。
(四)另按「汽車駕駛人，無駕駛執照駕車、酒醉駕車、吸食毒品
　　或迷幻藥駕車、行駛人行道或行經行人穿越道不依規定讓行
　　人優先通行，因而致人受傷或死亡，依法應負刑事責任者，
　　加重其刑至2分之1。」道路交通管理處罰條例第86條第1項
　　固有明文，但刑法第185條之3第2項後段規定之酒後駕車致
　　人重傷罪，乃結合服用酒類不能安全駕駛動力交通工具而駕
　　駛罪及過失致人重傷罪之構成要件，並規定較重之法定刑，
　　道路交通管理處罰條例第86條第1項既係屬於刑罰效果之規
　　定，自應適用刑罰禁止雙重評價之法律原則，而刑法第185
　　條之3第2項後段已就行為人酒後駕車因而致人重傷之犯行予
　　以加重處罰，應認係刑法所設特別處罰之規定，自無庸再依
　　道路交通管理處罰條例第86條第1項規定加重其刑，以免有
　　悖於禁止雙重評價之原則;又刑法第284條後段、道路交通管
    理處罰條例第86條第1項規定之酒後駕車因而致人重傷罪，
    與刑法第185條之3第2項後段規定之酒後駕車致人重傷罪，
    則屬法條競合關係，是本案亦無庸另論刑法第284條後段、
    道路交通管理處罰條例第86條第1項規定罪名，均附此敘明
    。
(五)爰以被告之責任為基礎，審酌：1.被告前曾於100年間因酒
    後駕車之公共危險案件，經臺灣臺中地方檢察署檢察官以10
    0年速偵字第731號為緩起訴處分確定之素行情形，有臺灣高
    等法院被告前案紀錄表附卷可參。2.被告無視酒後駕車禁令
    ，酒後駕車肇事，並造成被害人受有上開重傷害之結果，所
    為應予非難。3.被告坦認犯行，並已與告訴人及被害人之子
    女等人達成和解，同意先為償付相當金額(即新臺幣500萬元
    )，並按月支付被害人看護費用之犯後態度（見附件即110年
    9月15日和解書）。4.被告自陳之智識程度，家庭經濟狀況
    （見本院卷P327），暨被害人所受傷勢情形等一切情狀，量
    處如主文所示之刑。又被告未曾故意犯罪受有期徒刑之宣告
    ，且坦承犯行，並已與告訴人等達成和解，是其經此偵審科
    刑程序後，應知警惕而無再犯之虞，故本院認所宣告之刑以
    暫不執行為適當，爰依刑法第74條第1項第1款規定，併予宣
    告緩刑5年，以啟自新，惟為確保被告於緩刑期間，能按和
    解條件履行，以確實收緩刑之功效，爰依同條第2項第3款之
    規定，命被告應於緩刑期間內，依和解書所載條件支付損害
    賠償。另按刑法第75條之1第1項第4款規定，被告違反本院
    所定上開命依約支付損害賠償金額之事項情節重大，足認原
    宣告之緩刑難收其預期效果，而有執行刑罰之必要者，得撤
    銷其緩刑之宣告，附此敘明。
據上論斷，應依刑事訴訟法第299條第1項前段，刑法第185條之3
第2項後段、第62條前段、第74條第1項第1款、第2項第3款，判
決如主文。
本案經檢察官郭景銘提起公訴，檢察官陳信郎移送併辦，檢察官
林卓儀到庭執行職務。 
中　　華　　民　　國　　110 　年　　10 　　月　　6　　日
                  刑事第二庭  審判長法  官  陳淑芳
　　　　　　　　　                  法  官  徐煥淵
　　　　　　　　　                  法  官  王振佑
以上正本證明與原本無異。
如不服本判決應於收受判決後20日內向本院提出上訴書狀，並應
敘述具體理由；其未敘述上訴理由者，應於上訴期間屆滿後20日
內向本院補提理由書（均須按他造當事人之人數附繕本）「切勿
逕送上級法院」。
                                書記官  王淑燕
中　　華　　民　　國　　110 　年　　10 　　月　　6　　日
附件:
民國110年9月15日和解書。
附錄論罪科刑法條：
刑法第185條之3
駕駛動力交通工具而有下列情形之一者，處二年以下有期徒刑，
得併科二十萬元以下罰金：
一、吐氣所含酒精濃度達每公升零點二五毫克或血液中酒精濃度
    達百分之零點零五以上。
二、有前款以外之其他情事足認服用酒類或其他相類之物，致不
    能安全駕駛。
三、服用毒品、麻醉藥品或其他相類之物，致不能安全駕駛。
因而致人於死者，處三年以上十年以下有期徒刑；致重傷者，處
一年以上七年以下有期徒刑。
曾犯本條或陸海空軍刑法第五十四條之罪，經有罪判決確定或經
緩起訴處分確定，於五年內再犯第一項之罪因而致人於死者，處
無期徒刑或五年以上有期徒刑；致重傷者，處三年以上十年以下
有期徒刑。